臺灣臺中地方法院民事裁定            100年度監宣字第294號
聲  請  人  葉蔡阿英
相  對  人  葉德和
上列聲請人聲請監護宣告事件，本院裁定如下：
    主  文
宣告葉德和（國民身分證統一編號：Ｚ000000000號）
為受監護宣告之人。
選定葉蔡阿英為受監護宣告之人之監護人。
指定葉筠茜為會同開具財產清冊之人。
聲請費用由受監護宣告之人負擔。
    理  由
一、聲請意旨略以：聲請人為相對人葉德和（男、民國○○○年
    ○月○○○日生、國民身分證統一編號：Ｚ0000000
    00號）之妻，相對人因陳舊性腦中風，經家人送醫治療均
    不見起色，致不能為意思表示或受意思表示，或不能辨識其
    意思表示之效果，為此聲請對其為監護之宣告，並請選定聲
    請人為監護人，另請指定相對人之女葉筠茜為會同開具財產
    清冊之人等語。
二、按對於因精神障礙或其他心智缺陷，致不能為意思表示或受
    意思表示，或不能辨識其意思表示之效果者，法院得因本人
    、配偶、四親等內之親屬、最近一年有同居事實之其他親屬
    、檢察官、主管機關或社會福利機構之聲請，為監護之宣告
    。受監護宣告之人應置監護人。法院為監護之宣告時，應依
    職權就配偶、四親等內之親屬、最近一年有同居事實之其他
    親屬、主管機關、社會福利機構或其他適當之人選定一人或
    數人為監護人，並同時指定會同開具財產清冊之人。法院選
    定監護人時，應依受監護宣告之人之最佳利益，優先考量受
    監護宣告之人之意見，審酌一切情狀，並注意下列事項：(一)
    受監護宣告之人之身心狀態與生活及財產狀況。(二)受監護宣
    告之人與其配偶、子女或其他共同生活之人間之情感狀況。
    (三)監護人之職業、經歷、意見及其與受監護宣告之人之利害
    關係。(四)法人為監護人時，其事業之種類與內容，法人及其
    代表人與受監護宣告之人之利害關係，民法第十四條第一項
    、第一千一百十條、第一千一百十一條第一項、第一千一百
    十一條之一分別定有明文。
三、經查：
（一）聲請人主張其為相對人之配偶，相對人有上開事由須為監
      護宣告之事實，業據提出戶籍謄本、診斷證明書、身心障
      礙手冊為證。是聲請人既為相對人之配偶，依法自得聲請
      對相對人為監護之宣告。又本院於鑑定人即行政院衛生署
      豐原醫院葉運強醫師前訊問相對人，然相對人無法言語。
      嗣經鑑定醫師再為進一步之診斷，其鑑定結果略以：相對
      人目前呼吸衰竭、腦中風、缺氧性腦病變，須靠呼吸器、
      鼻胃管、尿管維生；過去有中風、高血壓、腦部缺氧病史
      ，於去年第二次腦中風後，造成肢體癱瘓，去年十月因沒
      有呼吸、心跳送至中國醫藥大學急救後，造成缺氧性腦部
      病變及意識喪失，須長期專人照顧；相對人對外界之反應
      能力、思考能力、自己行為之利害得失之意思能力、認知
      、理解判斷能力完全喪失；無管理處分自己財產之能力；
      相對人接受治療後，回復之可能性極低。基於受鑑定人有
      精神上之障礙（植物人），致不能為意思表示或受意思表
      示，或不能辨識其意思表示之效果，可為監護宣告等語，
      此有本院一百年九月十六日在臺中市○○區○○路三五號
      （祥恩醫院）之訊問筆錄在卷足稽。本院審酌上開勘驗結
      果及醫師所為之鑑定意見，認相對人因精神障礙，致不能
      為意思表示或受意思表示，亦不能辨識其意思表示效果，
      故聲請人聲請對相對人為監護之宣告，為有理由，應予准
      許。
（二）第查，聲請人葉蔡阿英（女、三十三年七月二十九日生、
      國民身分證統一編號：Ｚ000000000號）為相對
      人之配偶，有聲請人提出之戶籍謄本在卷可憑；又相對人
      之女葉筠茜推舉由聲請人擔任相對人之監護人之情，有戶
      籍謄本、親屬系統表、親屬團體會議推定監護人、會同開
      具財產清冊之人說明書在卷可憑。茲本院參酌前揭各節，
      認由聲請人任監護人，最能符合受監護宣告之人之最佳利
      益，爰選定聲請人為相對人之監護人。
（三）另關係人葉筠茜（女、七十二年五月二十七日生、國民身
      分證統一編號：Ｚ000000000號）為相對人之女
      ，且同意任會同開具財產清冊之人，而聲請人推舉由關係
      人葉筠茜為會同開具財產清冊之人等情，亦有戶籍謄本、
      親屬系統表、親屬團體會議推定監護人、會同開具財產清
      冊之人說明書、同意書及本院前開訊問筆錄在卷可憑，爰
      指定關係人葉筠茜為會同開具財產清冊之人。
（四）末按民法第一千一百十三條準用同法第一百零九十九條、
      第一千一百零九條之規定，監護開始時，監護人對於受監
      護人之財產，應依規定會同法院指定會同開具財產清冊之
      人，於二個月內開具財產清冊，並陳報法院；監護人於執
      行監護職務時，因故意或過失，致生損害於受監護人者，
      應負賠償之責。基上監護人葉蔡阿英於本裁定確定後，應
      會同如主文第三項所示之法院指定人葉筠茜，於二個月內
      開具財產清冊，並陳報法院，併此敘明。
四、依民事訴訟法第六百零八條第一項，裁定如主文。
中    華    民    國   100    年    9     月    21    日
                    家事法庭  法  官  王靜秋
以上為正本係照原本作成。
如不服本裁定關於選定監護人及指定會同開具財產清冊之人等部
分，應於送達後十日內向本院提出抗告狀，並繳納抗告費新臺幣
一千元；其餘關於宣告監護之部分，依民事訴訟法第六百零九條
第一項規定不得抗告。
中    華    民    國  100    年    9    月      21    日
                              書記官  蔡秀貞